【裁判字號】    95,訴,533
【裁判日期】    950530
【裁判案由】    搶奪
【裁判全文】
臺灣板橋地方法院刑事判決               95年度訴字第533號
公  訴  人  臺灣板橋地方法院檢察署檢察官
被      告  甲○○
                    （現另案於臺灣臺北監獄臺北分監執行中）
上列被告因搶奪案件，經檢察官提起公訴（95年度偵字第1766號）
，暨移送併案審理（臺灣桃園地方法院檢察署95年度偵字第7792
號），嗣因被告就被訴事實為有罪之陳述，本院告知被告簡式審
判程序之旨，並聽取當事人之意見後，裁定改由受命法官獨任依
簡式審判程序進行，判決如下：
    主  文
甲○○共同連續意圖為自己不法之所有，而搶奪他人動產，累犯
，處有期徒刑壹年。
    事  實
一、甲○○前因違反毒品危害防制條例案件，經本院於民國93年
    5 月16日以93年度訴字第214 號判決判處應執行有期徒刑10
    月確定，於94年4 月23日縮短刑期執行完畢（於本案構成累
    犯）。
二、詎甲○○仍不知悔改，基於意圖為自己不法所有之概括犯意
    ，先與乙○○（已另行審結）基於共同犯意聯絡，於95年1
    月11日17時14分許，由甲○○騎乘乙○○之兄所有之車牌號
    碼HVV －190 號重型機車後載乙○○，在臺北縣鶯歌鎮○○
    路329 巷26弄8 號前，見戊○○獨自1 人甫從計程車下車不
    備之際，認有機可乘，即由甲○○騎乘前開機車接近戊○○
    ，並由乙○○徒手搶奪戊○○所有之黑色手提袋1 個（內有
    現金新台幣〈下同〉3500元、軟膏、眉筆各1 支、口紅3 支
    、白長壽香煙1 包、打火機1 個及面霜1 瓶），得手後，旋
    將搶得黑色手提袋交由甲○○，甲○○自黑色手提袋內取出
    現金花用殆盡，其餘物品則丟棄在臺北縣鶯歌鎮○○○路65
    巷26號前。嗣於同日20時20分許，為警在臺北縣鶯歌鎮○○
    路210 巷口查獲，並扣得其等2 人於搶奪時所戴之半罩式安
    全帽2 頂及所穿著之外套、上衣各1 件，並帶同警方前往臺
    北縣鶯歌鎮○○○路65巷26號前起出前開遭搶奪之軟膏、眉
    筆各1 支、口紅3 支、白長壽香煙1 包、打火機1 個、面霜
    1 瓶及黑色手提袋1 個等物（均已由警發交被害人戊○○之
    媳婦蕭淑靜領回）。甲○○復承前開搶奪之概括犯意，與妻
    子丙○○（另由臺灣桃園地方法院檢察署偵辦中）基於共同
    犯意聯絡，於94年4 月5 日10時20分許，由甲○○騎乘岳父
    林進貴所有之車牌號碼RVW-195 號輕型機車後載丙○○，在
    桃園縣桃園市○○街123 號（聖保路醫院急診室）前，見丁○○一人獨自行走有機可乘，即乘其不備，由甲○○從後方
    徒手搶奪丁○○所有之黑色皮包1 個，丙○○則以腳遮住上
    開機車之車牌，以躲避查緝，因丁○○極力反抗，甲○○始
    未得逞。嗣於同日10時25分許，在桃園縣桃園市○○街、保
    羅街口，經巡邏員警查獲。
三、案經臺北縣政府警察局三峽分局報告臺灣板橋地方法院檢察
    署檢察官偵查起訴，及桃園縣政府警察局桃園分局報告臺灣
    桃園地方法院檢察署檢察官移送併辦，經合議庭裁定以簡式
    審判程序審理。
    理  由
壹、程序部分：
    查本件被告甲○○所犯並非死刑、無期徒刑、最輕本刑為3
    年以上有期徒刑之罪或高等法院管轄第一審案件，而其於準
    備程序進行中，被告乙○○先就被訴事實為有罪之陳述，經
    法官告知簡式審判程序之旨，並聽取公訴人及被告之意見後
    ，本院認適宜改依簡式審判程序進行，爰依刑事訴訟法第27
    3 條之1 第1 項、第284 條之1 規定，由本院合議庭以裁定
    由受命法官獨任進行簡式審判程序，合先敘明。
貳、實體方面：
（一）上揭犯罪事實，業據被告甲○○於警、偵訊中及本院審理
      時坦承不諱，核與共同被告乙○○、丙○○於警詢、偵訊
      及本院、桃園地方法院95年4 月5 日訊問時供述相符，並
      據被害人戊○○、丁○○於警詢及本院審理時指述歷歷，
      復有搜索扣押筆錄暨扣押物品目錄表、贓物認領保管單各
      1 份、監視器翻拍照片及起出贓物照片共26幀、車牌號碼
      RVW-195 號輕型機車之照片2 幀等項在卷可資佐證。是被
      告自白查與事實相符，應堪採信。本件事證明確，被告犯
      行洵堪認定，應依法論科。
（二）核被告甲○○所為，係犯刑法第325 條第1 項之搶奪罪。
      被告與同案被告乙○○及共同被告丙○○間，就上開搶奪
      犯行，有犯意聯絡及行為分擔，為共同正犯。又被告先後
      2次搶奪犯行，時間緊接，犯罪構成要件相同，顯係基於
      概括犯意反覆為之，應依刑法第56條連續犯之規定論以較
      重之搶奪既遂罪一罪，並加重其刑。查被告有如事實欄所
      述之犯罪、科刑與刑之執行紀錄，有臺灣高等法院被告前
      案紀錄表1 份附卷可稽，其於受有期徒刑之執行完畢後5
      年內再犯有期徒刑以上之罪，為累犯，應依刑法第47條之
      規定遞加重其刑。至被告甲○○雖否認有與其妻子丙○○
      共同搶奪被害人丁○○之皮包云云，且證人丙○○亦附和
      其詞證稱：被告甲○○搶奪丁○○之皮包一事，伊事先並
      不知情等語（詳本院95年5 月24日審判筆錄）。然證人即
      被害人丁○○於本院審理時到庭具結證稱：該位搶匪抓住
      伊皮包往前騎，伊也緊抓住皮包，跟著往前跑，約跑了2
      、3 分鐘，搶匪就放手騎走了，後座乘客之坐姿很奇怪，
      腳是往後勾，擋住車牌等語，且證人丙○○於本院審理時
      亦證稱：「（問：妳看到妳先生搶人皮包後，妳作何處理
      ？）我很緊張。不知道要怎麼辦，我沒有做其他動作」等
      語（均詳本院95年5 月24日審判筆錄），則被告甲○○行
      搶之際，證人丙○○既已心情緊張，不知如何是好，自無
      可能於被告甲○○行搶後，立即以腳擋住車牌，以掩飾被
      告甲○○之搶奪犯行，是本件應係被告甲○○行搶之前或
      之時，證人丙○○即已用腳擋住車牌自明，此益證被告甲○○與丙○○於行搶前，已有犯意之聯絡，並相互利用對
      方之行為，以達搶奪之目的，其二人為共同正犯，自無疑
      義。至被告甲○○雖另供稱：伊在醫院門口即已用廣告紙
      將機車車牌遮住，故丙○○無需以腳擋住車牌云云。惟證
      人丙○○於警詢、本院審理時均陳述：機車車牌上之廣告
      紙是甲○○行搶後貼上去的等語（詳本院95年5 月24日審
      判筆錄），因之，被告甲○○前開：丙○○無需以腳擋住
      車牌之供述，即非可採。公訴人雖未就被告第2 次搶奪犯
      行起訴，惟該部分犯行與已起訴部分，有連續犯之裁判上
      一罪關係，為起訴效力所及，本院自得併予審理。爰審酌
      被告正值青壯，不思依循正軌賺取取財物，竟僅因經濟困
      難，即以前揭機車搶奪之方式，屢屢自後對行走之際之被
      害人猝然使用不法腕力而強取財物，除造成受害女子之財
      物受損及敗壞社會治安外，更使受害女子心理上留下極為
      負面之陰影，被告所造成之惡害實屬重大，惟另考量被告
      於犯後已能坦承犯行，且其所為搶奪犯行，固屬不該，但
      行搶之過程尚未以凶殘之手段行之等一切情狀，量處如主
      文所示之刑，以資懲儆。至扣案被告甲○○犯本件搶奪犯
      行時所穿著之藍色外套1 件及所戴之半罩式安全帽1 頂，
      雖為被告犯案時所穿著之衣物，並為被告所有之物，惟該
      等物品乃被告日常生活中所穿、用之衣物，並無證據證明
      與本件搶奪犯行有直接之關係，爰不予宣告沒收。
據上論結，應依刑事訴訟法第273 條之1 第1 項、第299 條第1
項前段，刑法第28條、第56條、第325 條第1 項、第47條，判決
如主文。
本案經檢察官涂永欽到庭執行職務。
中    華    民    國    95    年    5     月    30    日
                      刑事第十八庭  法  官  鄭燕璘
上列正本證明與原本無異。
如不服本判決應於送達後10日內向本院提出上訴狀
                                    書記官  呂紹明
中    華    民    國    95    年    5     月    30    日
附錄本案論罪科刑法條全文：
刑法第325條：
意圖為自己或第三人不法之所有，而搶奪他人之動產者，處6 月
以上5年以下有期徒刑。
因而致人於死者，處無期徒刑或7 年以上有期徒刑，致重傷者，
處3年以上10年以下有期徒刑。
第1項之未遂犯罰之。


司法院資訊處製作；財團法人民間司法改革基金會備份。
